臺灣臺北地方法院民事判決
111年度保險字第54號
原      告  林素貞  

法定代理人  陳肇國  
訴訟代理人  張訓嘉律師
            賈蓓恩律師
被      告  南山人壽保險股份有限公司

法定代理人  尹崇堯  
訴訟代理人  吳涵晴律師
上列當事人間給付保險金等事件，本院於民國111年7月20日言詞
辯論終結，判決如下：
    主  文
原告之訴及假執行之聲請均駁回。
訴訟費用由原告負擔。
    事實及理由
一、原告主張：原告於民國88年4月27日以自己為要保人及被保
    險人，向被告投保人壽保險契約(保單號碼Z000000000，下
    稱系爭保險契約)，並包括「南山人壽住院費用給付保險附
    約－住院日額保險金」(下稱系爭附約)。依系爭附約第14條
    第1項第3款及第2項，被告就被保家庭成員之同一次住院，
    住院日數超過90日者，就超過部分應按投保單位1.5倍計算
    ，每日給付新臺幣(下同)4,500元之住院日額保險金，縱已
    逾保險有效期間，被告仍依該約定給付住院日額保險金至被
    保家庭成員出院止。原告於投保後之98年9月19日起，因肺
    炎、褥瘡及腦血管疾病等持續於臺北市立聯合醫院忠孝院區
    住院治療至今，詎原告法定代理人申請理賠，竟遭被告以不
    符合新契約條款第14條約定為由，拒絕給付109年4月27日後
    之住院日額保險金(系爭附約第5條、第14條原契約條款內容
    及變更後之契約條款內容如附表所示，下各以舊契約條款、
    新契約條款稱之)。原告未曾同意適用新契約條款，從而本
    件應適用舊契約條款第14條，被告應給付原告109年4月27日
    至111年3月13日之住院日額保險金308萬7,000元(686x4500=
    0000000)，及自111年3月14日起至原告出院日止，按日給付
    原告4,500元。為此依舊契約條款第14條，請求被告如數給
    付，並陳明願供擔保，請准宣告假執行
二、被告則以：兩造成立系爭附約時，以舊契約條款第14條，約
    定被保家庭成員同一次住院時，伊給付住院日額保險金以36
    5日為上限。嗣伊因應主管機關金融監督管理委員會公告97
    年1月1日起施行「住院醫療費用保險單示範條款(日額型)」
    及「檢送住院醫療費用保險單示範條款(日額型)實施配套措
    施說明」，以從新從優原則，採對保戶有利之方式，以新契
    約條款辦理給付，已依新契約條款第6條、第14條，支付原
    告98年8月18日至109年4月26日止共3905日之住院醫療保險
    金。如僅依舊契約條款之約定，則伊僅須給付365日之住院
    日額保險金155萬2,500元，並非持續給付至原告出院為止。
    原告錯誤解讀舊契約條款第14條之約定，請求伊繼續給付住
    院日額保險金，並無理由等語，資為抗辯。
三、查兩造於88年4月27日成立系爭保險契約，並包含系爭附約
    ，及原告自98年9月19日起因肺炎、褥瘡及腦血管疾病等，
    持續住院治療迄今，被告已給付住院日額保險金至109年4月
    26日，惟拒絕給付109年4月27日後之住院日額保險金等情，
    為兩造所不爭，且有保險單、要保書、系爭附約、給付通知
    書等在卷可稽(本院卷第25至58、63至71頁)，堪信為真實。
四、惟原告主張被告應依舊契約條款14條，持續給付住院日額保
    險金至原告出院等情，則為被告所否認，並以前揭情詞置辯
    。經查： 
　㈠按解釋契約，應於文義上及論理上詳為推求，以探求當事人
    立約時之真意，並通觀契約全文，斟酌訂立契約當時及過去
    之事實、交易上之習慣等其他一切證據資料，本於經驗法則
    及誠信原則，從契約之主要目的及經濟價值作全盤之觀察，
    以為其判斷之基礎。且解釋契約，固須探求當事人立約時之
    真意，不能拘泥於契約之文字，但契約文字業已表示當事人
    真意，無須別事探求者，即不得反捨文字而更為曲解(最高
    法院109年度台上字第2082號判決意旨參照)。
　㈡原告雖主張舊契約條款第5條第1項約定系爭附約之保險期間
    為1年，得逐年更新，則舊契約條款第14條第1項「被保家庭
    成員同一次住院給付住院日數最高以365日為限」即應解為
    「每一年度給付天數上限為365日」云云。然觀諸舊契約條
    款第14條第1項記載「本公司按下列約定，給付住院日額保
    險金，但被保家庭成員同一次住院給付住院日數『最高以365
    日為限』」等語，其契約文字內容已載明被告就被保家庭成
    員同一次住院之給付住院日數，以365日為其上限。原告稱
    該約定應解為「每一年度給付天數上限為365日」云云，與
    上開契約條款之文義並不相符。
　㈢且查，舊契約條款第5條第1項記載「本附約之保險期間為1年
    。要保人得於保險期間屆滿後的30日內交付續保保險費，以
    逐年更新本附約」、「被保險人本人續保之保險期限最長至
    年齡屆滿70足歲之本附約週年日止」等語，乃係針對系爭附
    約保險期間、續約方式，及保險期限所為之約定；舊契約條
    款第14條則係約定被告對於被保家庭成員同一次住院之給付
    天數，兩者之規範標的、內容均屬不同，自無從以舊契約條
    款第5條「保險期間為1年，得逐年更新」之約定，作為舊契
    約條款第14條「同一次住院給付住院日數」之解釋基礎。原
    告以舊契約條款第5條約定「保險期間為1年，得逐年更新」
    為由，主張舊契約條款第14條「給付住院日數最高以365日
    為限」係指「每一年度給付天數上限為365日」云云，其解
    釋方式亦非可採。
　㈣依上所述，依照舊契約條款第14條第1項「被保家庭成員同一
    次住院給付住院日數最高以365日為限」之約定，被告給付
    日數以365日為限。而依同條第2項「不論因本附約終止或被
    保家庭成員資格喪失，倘被保家庭成員於本附約有效期間內
    因疾病或傷害仍住院治療者，縱已逾保險有效期間，本公司
    仍依本條之約定給付住院日額保險金至被保家庭成員出院止
    」之約定，倘被保家庭成員係在附約有效期間內因疾病或傷
    害住院治療，縱已逾保險有效期間，被告仍應「依照舊契約
    條款第14條第1項約定」，給付住院日額保險金至被保家庭
    成員出院止，即給付天數仍以365日為限。原告主張被告應
    每一年度給付365日住院日額保險金，直至原告出院云云，
    即無可採。
　㈤被告抗辯其已給付3905日之住院日額保險金乙節，為原告所
    不爭，可知被告所為保險給付，已超過舊契約條款第14條所
    定之給付天數上限，並無未履行舊契約條款第14條約定之情
    事。原告依舊契約條款第14條，請求被告繼續給付住院日額
    保險金至原告出院為止，即屬無據。末查，被告抗辯原告已
    同意採用新契約條款乙情，固為原告所否認，而於兩造間有
    所爭執，然原告已表明係以舊契約條款第14條而非新契約條
    款第14條為本件訴訟之請求權基礎，則關於兩造是否已合意
    適用新契約條款乙節，核與本件判決之結果不生影響，無另
    審究判斷之必要，併此敘明。
五、綜上所述，原告依舊契約條款第14條約定，請求被告給付30
    8萬7,000元，及自111年3月14日起至原告出院日止，按日給
    付4,500元，為無理由，應予駁回。原告之訴既經駁回，其
    假執行之聲請即失所依附，應併予駁回。　　
六、本件事證已臻明確，兩造其餘攻擊防禦方法及未經援用之證
    據，經審酌後核與判決結果不生影響，爰不一一論述，附此
    敘明。
七、訴訟費用負擔之依據：民事訴訟法第78條。
中　　華　　民　　國　　111 　年　　8 　　月　　24　　日
                  民事第八庭  法　官　鄧晴馨
以上正本係照原本作成。
如對本判決上訴，須於判決送達後20日內向本院提出上訴狀。如
委任律師提起上訴者，應一併繳納上訴審裁判費。
中　　華　　民　　國　　111 　年　　8 　　月　　24　　日
                              書記官  林鈞婷
舊契約條款 新契約條款 第5條 附約的保險期間及續保 Ⅰ本附約之保險期間為1年。要保人得於保險期間屆滿後的30日內交付續保保險費，以逐年更新本附約，使其繼續有效。續保之始期以原附約屆滿日的翌日為準。 Ⅱ被保險人本人續保之保險期限最長至年齡屆滿70足歲之本附約週年日止。 Ⅲ除本公司報經財政部核定，停止銷售本附約、要保人未於保險期間屆滿後的30日內交付續保保險費或被保險人本人已達本附約最高續保年齡外，本公司不得拒絕續保。 第6條 附約有效期間及保證續保 Ⅰ本附約保險期間為1年，保險期間 屆滿後的30日內，要保人得交付續保保險費，以逐年使本附約繼續有效，本公司不得拒絕續保。 Ⅱ本附約之續保最高可至被保險人之 保險年齡達69歲之保單年度末日為止。 第14條 住院日額保險金 Ⅰ被保家庭成員依第13條約定住院 治療時，本公司按下列約定，給付「住院日額保險金」，但被保家庭成員「同一次住院 」給付住院日數最高以365日為限。 　被保家庭成員「同一次住院」之住院日數在30日(含)以內者，按其所投保單位之「每日保險金額」乘實際住院日數給付「住院日額保險金」。 　被保家庭成員「同一次住院」之住院日數超過30日至90日(含)者，就超過部分按其所投保單位之「每日保險金額」之1.25倍乘超過部分實際住院日數加計第1款計算金額給付「住院日額保險金」。但應扣除本公司已給付之住院日額保險金。 　被保家庭成員「同一次住院」之住院日數超過90日者，就超過部分按其所投保單位之「每日保險金額」的1.5倍乘超過部分實際住院日數加計第1、2款計算金額給付「住院日額保險金」。但應扣除本公司已給付之住院日額保險金。 Ⅱ不論因本附約終止或被保家庭成員資格喪失，倘被保家庭成員於本附約有效期間內因疾病或傷害仍住院治療者，縱已逾保險有效期間，本公司仍依本條之約定給付住院日額保險金至被保家庭成員出院止。 第14條 住院日額保險金之給付 Ⅰ被保險人依第13條之約定而「住院」診療時，本公司按下列約定，給付「住院日額保險金」。 　被保險人同一次「住院」之「住院日數」在30日(含)以內者，按其實際「住院日數」，依所投保單位之「每日保險金額」給付「住院日額保險金」。 　被保險人同一次「住院」之「住院日數」在31日至90日(含)以內者，就超過30日部分，按其所投保單位之「每日保險金額」的1.25倍乘以超過部分實際「住院日數」，加計第1款計算金額給付「住院日額保險金」。但應扣除本公司已給付之住院日額保險金。 　被保險人同一次「住院」之「住院日數」超過90日者，就超過90日部分，按其所投保單位之「每日保險金額」的1.5倍乘以超過部分實際「住院日數」，加計第1、2款計算金額給付「住院日額保險金」。但應扣除本公司已給付之住院日額保險金。 Ⅱ被保險人於本附約有效期間內依第 13條約定「住院」診療者，倘該次「住院」診療期間已超過本附約有效期間，本公司依下列約定給付保險金： 　該次「住院」於保單有效期間內已逾365日(含)者，於本附約有效期間後不再給付保險金。 　該次「住院」於保單有效期間內未達365日者，依本條之約定給付保險金至被保險人出院為止。但該次「住院」最高日數以365日為限。 Ⅲ前項保險金之給付，倘被保險人因同一「疾病」或「傷害」，或因此引起之併發症，於本附約有效期間後出院，且出院後於14日內再次「住院」時，將不適用第3條之規定。 Ⅳ本公司給付保險金或返還未到期保險費時，如要保人有欠繳保險費者，本公司得先抵償上述欠款及扣除其應付利息後給付。